【裁判字號】    90,交聲再,90
【裁判日期】    900531
【裁判案由】    過失傷害
【裁判全文】
臺灣高等法院臺南分院刑事裁定              九十年度交聲再字第九號      Ｇ
      再審聲請人
      即受判決人  甲  ○  ○
右列聲請人因過失傷害案件，對於本院九十年度交上易字第五三號中華民國九十年
二月二十七日確定判決（臺灣臺南地方法院八十八年度交自字第二三號）聲請再審，
本院裁定如左：
      主      文
再審之聲請駁回。
      理      由
一、聲請意旨略以：（一）原確定判決認被告甲○○所駕自小客車於肇事當時應尚未
    通過交岔路口之中心線，則自訴人馮韻珈所駕自小客車既於距離交岔路口約一百
    至一百五十公尺即超越證人李聖賢所駕自小貨車，被告應有相當時間可判斷能否
    安全通過交岔路口，其因誤判得予通行而未讓幹線之自訴人馮韻珈所駕車輛先行
    以致肇事，被告所辯本件車禍係其無法防範之事故云云，顯係卸責之詞，委無足
    採，乃未將自訴人馮韻珈所駕車輛真正超越證人李聖賢所駕貨車之確實地點係在
    何處超越釐清，究係超越證人李聖賢所駕貨車時在一百多公尺至一百五十公尺處
    ？抑或在越過雙黃線處超車？直接影響到被告是否有過失，而應受拘役判決之權
    益。為讓事實呈現，有再度傳喚證人李聖賢之必要。（二）原確定判決認肇事時
    之天候晴朗，日照充實，路況為乾燥柏油路面，無障礙，視距良好等一切客觀情
    形皆佳，被告於肇事彼時，並無不能注意之情事，竟疏於注意車前狀況，並隨時
    採取必要之安全措施，行經設有閃光紅燈之交岔路口，未減速接近，先停止於交
    岔路口前，讓幹線道之自訴人馮韻珈所駕車輛先行，因而肇事，被告駕車失當行
    為顯有過失，與事實亦有出入。當天證人李聖賢所駕貨車較高寬，擋於被告車輛
    與自訴人馮韻珈所駕車輛之間，致使被告無法發現自訴人馮韻珈所駕車輛，自訴
    人馮韻珈亦無法發現被告所駕車輛，原確定判決認定無障礙、視線良好，並非事
    實。（三）原確定判決以自訴人馮韻珈所駕車輛超越證人李聖賢所駕貨車後，已
    駛回其南下正常車道取得優先通行之路權，事實上自訴人馮韻珈所駕車輛尚未變
    換回原先車道就已撞上被告車輛，可傳喚證人李聖賢以明事實。爰依刑事訴訟法
    第四百二十條、第二百二十一條規定，聲請再審云云。
二、按刑事訴訟法第四百二十條第一項第六款所謂發現確實之新證據，固非以絕對不
    須經過調查程序為條件，但必須該項證據，事實審法院於判決前因未經發見，不
    及調查斟酌，至其後始行發見且須可認為確實足以動搖原確定判決而為受判決人
    有利之判決者而言，若判決前已經當事人提出或聲請調查之證據，經原法院捨棄
    不採或顯然不足以動搖原確定判決所憑證據者，即非該款所謂發見確實之新證據
    ，不得據為再審聲請之原因。又受判決人因對有利之主張為原審所不採，事後提
    出證明，以圖證實在原審前所為有利之主張為真實，據以聲請再審，該項證據既
    非判決後所發見，亦難憑以聲請再審，有最高法院二十八年抗字第八號及五十年
    台抗字第一○四號判例可資參照。又按不得上訴於第三審法院之案件，除刑事訴
    訟法第四百二十條規定外，其經第二審確定之有罪判決，如就足生影響於判決之
    重要證據漏未審酌者，亦得為受判決人之利益，聲請再審，固為同法第四百二十
    一條所明文規定。惟所謂就足生影響於判決之重要證據漏未審酌者，係指該證據
    於案情有重要關係且未經審酌者而言，如證據業經法院本其自由心證予以取捨及
    判斷，僅係對此持相異評價，即不能以此為由聲請再審。
三、經查，原確定判決即本院九十年度交上易字第五三號判決，以車輛行至無號誌或
    號誌故障而無交通警察指揮之交岔路口，支線道車應暫停讓幹線道車先行；又汽
    車行駛時，駕駛人應注意車前狀況，並隨時採取必要之安全措施；另汽車行經設
    有閃光燈號誌之交岔路口時，閃光黃燈表示警告，應減速慢行，注意安全，小心
    通過，閃光紅燈表示停車再開，車輛應減速接近，先停止於交岔路口前，讓幹道
    車優先通行後，認為安全時，方得續行，道路交通安全規則第一百零二條第一項
    第二款、第九十四條第三項及道路交通標誌標線號誌設置規則第二百十一條第一
    項第一款、第二款分別定有明文。聲請人即受判決人（被告）甲○○駕駛自小客
    車行經有閃光紅燈之交岔路口時，幹線道之行車距離路口約有一、二百公尺遠，
    為聲請人於本院前審時所自承；參酌證人即現場目擊證人李聖賢於原審審理時到
    庭結證稱：「我由北往南，到了交岔路口時有看到東西向的姜小姐開的車從西往
    東出來，我看到他的車時，我的車離路口約二、三百公尺遠，我遠遠就看到他的
    車頭出來了：：：。」等語（見原審八十九年五月四日審判筆錄），且依本案道
    路交通事故調查報告表及現場照片所示，聲請人所駕車與自訴人馮韻珈所駕車撞
    擊後之散落物及聲請人車輛水箱水漏溢起點，均在交岔路口中心點處，足見聲請
    人所駕車輛於肇事當時應尚未通過交岔路口之中心線，若如聲請人所辯於路口約
    一、二百公尺處看見證人李聖賢小貨車，應可順利通過，而不致於在道路中心處
    碰撞，是聲請人所辯顯與現場事實不符。又自訴人馮韻珈所駕車輛係於距離交岔
    路口約一百至一百五十公尺間即超越證人李聖賢所駕車輛，既經證人李聖賢於警
    訊時證述明確。而證人李聖賢於原審審理時亦結證稱：「：：：我看到他（指聲
    請人）的車時，我的車離路口約二、三百公尺遠，我遠遠就看到他的車頭出來了
    ，他的車頭已經到交岔路口的中心點，我準備讓他先過我並減慢車速，突然間馮
    小姐的車就從我左邊超車，該處一邊只有一線道，馮小姐的車越過雙黃線超車，
    就與姜小姐的車發生碰撞，約在中心點處發生碰撞，我就馬上煞車，並把車向右
    轉，並停車。」等語（見原審八十九年五月四日審判筆錄），並參酌卷附現場照
    片及道路交通事故調查報告表，肇事現場路邊確實停放有證人李聖賢所駕藍色小
    貨車，路中央並留有證人李聖賢車輛緊急煞車之煞車痕二條，分別為二十一點三
    公尺及二十五點三公尺，煞車痕方向起始於北向南車道中央並逐漸往西南方偏斜
    ，而終止於西向東車道近交岔路口前，核與證人李聖賢所述其於車禍發生時正駛
    至現場並緊急煞車一節相符，足證證人李聖賢確有目擊車禍發生情形。是前開證
    人李聖賢於警訊時所為之證述（見八十八年十二月二十八日警訊筆錄），應屬可
    信。本案依雙方車輛行向，自訴人馮韻珈既有優先通行之路權，是聲請人駕車行
    經交岔路口，自應暫停禮讓於幹線道之自訴人馮韻珈之車先行；且聲請人車輛於
    肇事當時既尚未通過交岔路口之中心線，而自訴人馮韻珈又係於距離交岔路口約
    一百至一百五十公尺間即超越證人李聖賢車輛，足見聲請人應有相當時間可判斷
    能否安全通過該交岔路口，聲請人亦領有駕駛執照，於駕駛車輛時自應注意上開
    規定，並禮讓幹線道車輛先行，而依前開道路交通事故調查報告表所載及現場照
    片所示，肇事當時之天候晴朗，日照光線充足，路況為乾燥柏油路面，無障礙、
    無缺陷，視距良好等一切客觀情況皆佳，是聲請人於肇事彼時，並無不能注意之
    情事，然聲請人竟疏於注意及此，行經燈光號誌為閃光紅燈之支線道交岔路口，
    未注意減速接近，先停止於交岔路口前，讓幹線道之自訴人馮韻珈所駕車輛先行
    ，因而肇事，聲請人駕車失當行為，顯有過失。而自訴人馮韻珈駕駛自小客車沿
    幹線道行駛至設有閃光黃燈號誌之交岔路口時，亦未遵守上開規定，注意車前狀
    況，並隨時採取必要之安全措施，且減速慢行，注意安全，小心通過，竟超速跨
    越路中央雙黃線超越同向在前行駛之證人李聖賢所駕小貨車，於交岔路口與聲請
    人所駕自小客車碰撞，亦有過失。本案車禍責任，經送請臺灣省臺南區車輛行車
    事故鑑定委員會、臺灣省車輛行車事故覆議鑑定委員會及財團法人成大研究發展
    基金會鑑定結果，均同上認定，有該鑑定委員會及基金會鑑定報告書各一份附卷
    可憑。又查鑑定單位應僅就個案已確定之事實進行肇事因素鑑定，就車禍發生經
    過之事實認定，係屬法院權責，鑑定單位之鑑定僅供法院參酌。而鑑定事項，純
    屬車禍發生經過之事實認定問題，非由鑑定機關以鑑定之方式代法院為事實認定
    。本案前經臺灣省臺南區車輛行車事故鑑定委員會及臺灣省車輛行車事故覆議鑑
    定委員會，與團法人成大研究發展基金會同屬專業性之交通事故鑑定機構，其等
    之專業意見應同受尊重，殊無孰優孰劣之分，惟臺灣省臺南區車輛行車事故鑑定
    委員會及臺灣省車輛行車事故覆議鑑定委員會之鑑定意見，雖均認雙方均有過失
    ，然因均未考慮自訴人馮韻珈超速行為，而認聲請人為肇事主因，自訴人馮韻珈
    為肇事次因，故該二鑑定意見均為原審法院所不採，而採鑑定較完整之團法人成
    大研究發展基金會之鑑定，於法尚無不合。而自訴人馮韻珈因本案車禍受有左大
    腿、膝部瘀傷血腫、胸壁、頭部挫傷及腰部扭拉傷之傷害；自訴人馮李芳子因本
    案車禍受有腹部挫傷、頭部外傷、骨盆骨折、背部挫傷之傷害，有診斷證明書二
    份附卷可稽，聲請人過失行為與自訴人二人受傷間復有相當因果關係等事實，因
    認原審判決論聲請人係犯刑法第二百八十四條第一項前段之過失傷害罪，其以一
    駕車過失行為，致自訴人二人同時受傷，係一行為觸犯數罪名之想像競合犯，依
    刑法第五十五條之規定，應從一重論以過失傷害罪，判處聲請人拘役五十日，如
    易科罰金，以三百元折算一日，認事用法並無不合，量刑亦稱妥適，予以維持，
    而駁回聲請人在第二審之上訴，已詳敘認定犯罪事實之依據及憑以認定之理由，
    並對聲請人否認犯罪之辯詞，如何不足採信，均已依據卷內資料予以指駁及說明
    ，有本院九十年度交上易字第五三號判決及臺灣臺南地方法院八十八年度交自字
    第二三號判決各一份附於本院卷及本院調閱之本院九十年度交上易字第五三號、
    臺灣臺南地方法院八十八年度交自字第二三號案卷可按。聲請人上述再審理由，
    或為對原確定判決認定事實之爭辯，或為對原確定判決採證認事職權之行使，任
    意指摘，或為聲請人因對有利之主張為原確定判決所不採，事後提出證明，以圖
    證實在本院前審所為有利之主張為真實等情，揆諸前開說明，均非確實之新證據
    及就足生影響於判決之重要證據漏未審酌，核與刑事訴訟法第四百二十條第一項
    第六款及第四百二十一條之再審要件不合，聲請人之聲請再審，難認為有理由，
    應予駁回。
四、據上論斷，應依刑事訴訟法第四百三十四條第一項，裁定如主文。
中    華    民    國      九十      年      五      月        卅一      日
                                  臺灣高等法院臺南分院刑事第二庭
                                      審判長法官  游    明    仁
                                            法官  林    永    茂
                                            法官  陳    清    溪
右正本證明與原本無異。
不得抗告。
                                      法院書記官  嚴    巧    花
中    華    民    國      九十      年      六      月          四      日


司法院資訊處製作；財團法人民間司法改革基金會備份。
